臺灣高等法院臺南分院刑事裁定
111年度毒抗字第17號
抗  告  人  侯亮文
上列抗告人因強制戒治案件，不服臺灣嘉義地方法院民國110年1
2月23日裁定（110年度毒聲字第530號），提起抗告，本院裁定
如下：
    主  文
抗告駁回。
    理  由
一、原審裁定略以：被告因施用第二級毒品甲基安非他命，經原
    審法院以109年度毒聲字第318號裁定令入勒戒處所執行觀察
    、勒戒後，經評估結果，認有繼續施用毒品之傾向，檢察官
    依毒品危害防制條例第20條第2項後段規定，聲請裁定令被
    告入戒治處所施以強制戒治，應予准許，因而裁定：被告令
    入戒治處所強制戒治，其期間為6個月以上，至無繼續強制
    戒治之必要為止，但最長不得逾1年等語。
二、被告抗告意旨略以：勒戒處所主要係以伊的前科紀錄，作為
    評量伊有無繼續施用毒品的傾向，違反一罪不二罰、法律不
    溯及既往等原則，請求撤銷原審裁定，另為適法裁定。
三、觀察、勒戒後，檢察官依據勒戒處所之陳報，認受觀察、勒
    戒人有繼續施用毒品傾向者，檢察官應聲請法院裁定令入戒
    治處所強制戒治，其期間為6個月以上，至無繼續強制戒治
    之必要為止，但最長不得逾1年，毒品危害防制條例第20條
    第2項定有明文。
　　其次，有無繼續施用毒品傾向之評估標準，法務部業於110
    年3月26日以法矯字第11006001760號函修正頒布「有無繼續
    施用毒品傾向評估標準紀錄表」、「有無繼續施用毒品傾向
    評估標準評分說明手冊」，上開評分說明手冊載明判定之原
    則：「受觀察勒戒人入所後，經過2週時間的觀察、勒戒，
    由處所及醫療人員依據其各項紀錄、資料及觀察勒戒期間之
    行為表現，加以評分。在勒戒人入所4至6週後，可再做一次
    評估以做必要之評分修正。每一大項皆有靜態因子與動態因
    子。先以靜態因子分數評分，靜態因子分數總分在60分（含
    ）以上為『有繼續施用毒品傾向』；60分以下，與動態因子分
    數相加，如果總分在60分（含）以上，為『有繼續施用毒品
    傾向』」。
　　因此，有無「繼續施用毒品傾向」，係依具體個案之臨床實
    務及相關事證等情綜合判定，有其相當之專業依據及標準，
    且涉及專門醫學，又衡酌強制戒治之目的，係為協助施用毒
    品者戒斷毒品之心癮及身癮所為之一種保安處分類型，而該
    評估標準係將與判斷有無繼續施用傾向之相關因素加以列舉
    及量化，適用於每一位受觀察、勒戒處分之人，具一致性、
    普遍性、客觀性，以利執法者判定受勒戒人有無繼續施用毒
    品傾向，倘其評估由形式上觀察，無擅斷或濫權等明顯不當
    情事，法院應予尊重。　　　　
四、經查：抗告人前因施用第二級毒品甲基安非他命案件，經原
    審法院以109年度毒聲字第318號裁定應送勒戒處所觀察、勒
    戒後，經法務部○○○○○○○○附設勒戒處所專業人員於110年11
    月5日考評結果，評定抗告人：「前科紀錄與行為表現」為4
    4分、「臨床評估」為35分、「社會穩定度」則為0分；若以
    動、靜態因子區分，其中「動態因子」為18分、「靜態因子
    」為61分，總計79分，故而判定抗告人有繼續施用毒品之傾
    向，有上開勒戒處所110年12月9日「有無繼續施用毒品傾向
    證明書」及「有無繼續施用毒品傾向評估標準紀錄表」在卷
    可參（毒偵卷第89頁以下），評估之各項配分計算及總分無
    誤，亦無擅斷或濫權等明顯不當，並無不合。　
五、抗告人雖執前詞抗告，惟查：
　㈠戒治目的係針對「本次」的施用毒品行為，為幫助施用毒品
    者日後戒除毒癮，因此將施用毒品者之前科列入評分項目，
    前科列入評分項目後，所要處理的是本次施用毒品犯行，並
    非前科行為，因此並無違反一事不二罰重複評價禁止原則。
　㈡其次，於司法實務或醫學臨床上，具有毒品前科紀錄者，或
    因長期有機會接觸毒品，或因欲再藉由毒品作用暫時遠離現
    實環境，其反覆性、繼續性地再犯施用毒品犯行之機率，確
    實較沒有毒品前科者高，因此上開評估標準方會將勒戒人之
    前科紀錄列入重要之評分項目，前科紀錄作為評分項目之一
    乃具有其正當性。
　㈢法務部為因應毒品危害防制條例之修正及109 年11月18日最
    高法院刑事大法庭109 年度台上大字第3826號裁定意旨，經
    該部洽請衛生福利部協助研修「有無繼續施用毒品傾向評估
    標準」，邀集專家學者及相關機關研商後，新版之「有無繼
    續施用毒品傾向評估標準說明手冊」及「有無繼續施用毒品
    傾向評估標準紀錄表」，業於110 年3 月26日修正並即日起
    實施，其中關於「前科紀錄與行為表現」之第1 項及第3 項
    之計分方式均有所修正變動，毒品犯罪或相關司法紀錄的單
    項評分均設有分數上限，110年3月26日以前的評分基準，毒
    品犯罪相關司法紀錄的占比過重，110年3月26日以後則已經
    修正「上限不得超過10分」，即不再對被告的前科紀錄過度
    評價，而較強調對被告的「臨床評估」及「社會穩定性」，
    上開評分標準已經更符合比例原則。本案臺南看守所附設勒
    戒處所係以110年3月26日修正後的評分標準，對被告進行評
    估，顯見已無過度偏重被告的前科紀錄。　
六、綜上，原審法院依據檢察官之聲請，依毒品危害防制條例第
    20條第2 項規定，裁定抗告人令入戒治處所施以強制戒治，
    其期間為6 個月以上，至無繼續強制戒治之必要為止，但最
    長不得逾1 年，經核並無不合。抗告人仍執上開事由提起抗
    告，指摘原裁定不當，非有理由，應予駁回。
據上論斷，依刑事訴訟法第412 條，裁定如主文。
中　　華　　民　　國　　111 　年　　1 　　月　　10　　日
                  刑事第五庭    審判長法  官  蔡廷宜 
                                      法  官  林坤志  
                                      法  官  蔡川富
以上正本證明與原本無異。
不得再抗告。
　　　　　　　　　　　　　　　　　　　書記官  黃心怡
中　　華　　民　　國　　111 　年　　1 　　月　　10　　日